---
title: "facitlisten"
author: "Max Odsbjerg Pedersen"
date: "9/22/2021"
output: html_document
---
# Start af pakker
```{r}
library(tidyverse)
```

# Indlæsning af data

Data er hentet fra Open Data DK
https://www.opendata.dk/city-of-copenhagen/uddannelseshjaelp#resource-uddannelseshjaelp_201501_-_201605


```{r}
edu_help <- read_csv("data/edu_help.csv")
```

# Opgave 1
Koden herunder viser det samlede antal borgere i bydelen Bispebjerg, der fik uddannelseshjælp i perioden januar 2015 til marts 2016. Ændre koden således, at du får vist det samme tal, men i stedet for bydelen ""Nørrebro". 
```{r}
edu_help %>% 
  filter(`Bydele Navn` == "Bispebjerg") %>% 
  summarise(total_helped = sum(`Antal borgere`))
```


# Opgave 2
Importer datasættet der hedder "toilet_tmf_kk.csv". Filen ligger i mappen "data" i panelet files. Tag udgangspunkt i den måde vi importere datasættet om uddannelseshjælp ovenfor. Husk at kald det noget andet end "edu_help".
Data er fra https://www.opendata.dk/city-of-copenhagen/toilet_tmf_kk#resource-toilet_tmf_kk.csv


```{r}
toilet_cph <- read_csv("data/toilet_tmf_kk.csv")
```
Husk at inspicere din nye dataframe ved at klikke på den i det øverste panel til højre for dette dokument.

# Opgave 3

Hvor mange af toiletterne har handicap-adgang? (hint - se count funktionen i "edu_help.Rmd)

```{r}
toilet_cph %>% 
  count(handicapadgang)
```

# Opgave 4
Hvor mange af de døgnåbne toiletter har handicapadgang? (hint - filter-funktionen fra edu_help.Rmd og count-funktionen fra før)

```{r}
toilet_cph %>% 
  filter(doegnaabent == "Ja") %>% 
  count(handicapadgang)
```
# Opgave 5 
Findes der pissoirer der har handicapadgang? Ingen hints!
```{r}
toilet_cph %>% 
  filter(toilet_betegnelse == "Pissoir") %>% 
  count(handicapadgang)
```

# Opgave 6 
Hvilket postnummer har flest toiletter? Hint: få count funktionen til at sortere
```{r}
toilet_cph %>% 
  count(post_nr, sort = TRUE)
```

